臺灣高等法院刑事判決
108年度上訴字第3594號
上  訴  人  
即  被  告  李健璋

                    籍設屏東縣○○市○○路00巷0號       （現另案於法務部○○○○○○○○羈押）        
指定辯護人  江信志律師
上列上訴人即被告因違反槍砲彈藥刀械管制條例案件，不服臺灣
桃園地方法院108年度訴字第335號，中華民國108年7月29日第一
審判決（起訴案號：臺灣桃園地方檢察署108年度偵字第5751號
），提起上訴，本院判決如下：
    主  文
上訴駁回。
    事  實
一、李健璋明知具有殺傷力之改造槍枝、制式子彈、非制式子彈
    均係槍砲彈藥刀械管制條例列管之物品，未經主管機關許可
    不得持有，竟基於未經許可，持有可發射子彈具有殺傷力之
    改造槍枝、制式子彈、非制式子彈之犯意，於民國107年7月
    間某日，以新臺幣（下同）7萬5,000元，向真實姓名年籍不
    詳之人綽號「老牛」之人購買取得如附表編號１所示具有殺
    傷力之改造槍枝1枝（槍枝管制編號0000000000號，含彈匣2
    個）、如附表編號２所示具有殺傷力之制式子彈13顆、非制
    式子彈12顆而持有之。嗣於108年1月27日下午5時53分許，
    在桃園市八德區東勇街400巷7弄旁空地，經桃園市政府警察
    局八德分局大安派出所員警盤查，經李健璋同意搜索後，在
    其所使用之車牌號碼0000-00號自小客車內，扣得前揭槍彈
    ，而查悉上情。
二、案經桃園市政府警察局八德分局報告臺灣桃園地方檢察署檢
    察官偵查起訴。
    理  由
一、證據能力
㈠按對於被告或犯罪嫌疑人之身體、物件、電磁紀錄及住宅或其
  他處所，必要時得搜索之；對於第三人之身體、物件、電磁紀
  錄及住宅或其他處所，以有相當理由可信為被告或犯罪嫌疑人
  或應扣押之物或電磁紀錄存在時為限，得搜索之；搜索，經受
  搜索人出於自願性同意者，得不使用搜索票。但執行人員應出
  示證件，並將其同意之意旨記載於筆錄；可為證據或得沒收之
  物，得扣押之，刑事訴訟法第122條第1項、第2項、第131條之
  1、第133條第1項均定有明文。經查，上訴人即被告李健璋於
  原審準備及審理程序均供稱伊有同意警方搜索車輛等語（見原
  審卷第101至102、203頁），又證人即桃園市政府警察局八德
  分局大安派出所員警李福進於原審證稱：伊當時有跟被告說全
  程都有錄音錄影，被告同意搜索，因為紅色手提袋子會透光，
  伊用強力手電筒一照就知道那個是槍，伊再按照那個鐵的形狀
  敲的時候，就看出一個形，伊有問被告說那是槍嗎，被告就叫
  伊自己看，一看就看得到，有一個彈匣是外露的，有裝滿子彈
  是13顆，另外有裝在槍裡面是12顆等語（見原審卷第177至178
  頁），並有被告簽名及捺指印之自願受搜索同意書（見偵查卷
  第12頁）、桃園市政府警察局搜索扣押筆錄（見偵查卷第13至
  14頁）存卷可參，復衡以被告係意識健全且具有辨別能力之人
  ，對於搜索人員之表明身分與來意，均得以理解或意識到搜索
  之意思及效果，再依本案徵求同意之地點、方式等一切情況綜
  合判斷，足認被告顯係出於真摯自願性同意搜索，依此，警方
  所為之勘察採證及搜索扣押程序既屬適法，則警方勘察採證所
  得之物及搜索扣押所得之物，自均具有證據能力。
㈡其餘本判決所援引之非供述證據，因檢察官、被告及辯護人於
  本院準備程序、審理時對於該等證據均未爭執證據能力，且無
  證據證明係公務員違背法定程序所取得，亦無顯有不可信之情
  況或不得作為證據之情形，復經本院依法踐行調查證據之程序
  ，自均具有證據能力。
二、認定事實所憑之證據及理由
    上開事實，業據被告於警詢、偵訊、原審及本院均坦承不諱
    （見偵查卷第5至6、44頁、原審卷第100至102、201至203頁
    、本院卷第106、141至142頁），核與證人即桃園市政府警
    察局八德分局大安派出所員警李福進、古維文、鄭欣慈於原
    審證述情節相符（見原審卷第176至195頁），並有自願受搜
    索同意書（見偵查卷第12頁）、桃園市政府警察局搜索扣押
    筆錄、桃園市政府警察局八德分局扣押物品目錄表、扣押物
    品收據（受執行人：李健璋）（見偵查卷第13至16頁）、桃
    園市政府警察局槍枝初步檢視報告表暨槍枝外觀照片（見偵
    查卷第17至20頁）、搜索現場及扣案物品照片（見偵查卷第
    22至27頁）、原審勘驗員警搜證錄影光碟之勘驗筆錄（見原
    審卷第171至175頁）附卷可稽，又被告為警於前揭時、地查
    扣之槍、彈，經送內政部警政署刑事警察局鑑驗結果，認如
    附表編號１所示之手槍1枝（槍枝管制編號0000000000，含2
    個彈匣），認係改造手槍，由仿半自動手槍製造之槍枝，換
    裝土造金屬槍管而成，擊發功能正常，可供擊發適用子彈使
    用，認具殺傷力；如附表編號２所示之子彈25顆，㈠13顆，
    認均係口徑9x19mm制式子彈，採樣4顆試射，均可擊發，認
    具殺傷力。㈡10顆，認均係非制式子彈，由口徑9mm制式空
    包彈組合直徑約9.0mm金屬彈頭而成，採樣3顆試射，均可擊
    發，認具殺傷力。㈢2顆，認均係非制式子彈，由金屬彈殼
    組合直徑約9.0mm金屬彈頭而成，採樣1顆試射，可擊發，認
    具殺傷力，有內政部警政署刑事警察局108年3月8日刑鑑字
    第0000000000號鑑定書在卷可稽（見偵查卷第48至50頁），
    且有扣案如附表編號１、２所示之槍、彈可資佐證，足認被
    告之任意性自白核與事實相符，堪予採信。綜上所述，本案
    事證明確，被告前揭犯行，洵堪認定，應依法論科。
三、法律適用
㈠核被告所為，係犯槍砲彈藥刀械管制條例第8條第4項之未經許
  可持有可發射子彈具有殺傷力之改造槍枝罪、同條例第12條第
  4項之未經許可持有子彈罪。被告雖同時持有可發射子彈具殺
  傷力之制式子彈13顆及非制式子彈12顆，惟非法持有具有殺傷
  力之子彈係侵害社會法益之罪，不因持有子彈數量多寡而有不
  同，是被告縱持有多數子彈，仍僅論以一罪。另被告於上開期
  間持有槍枝、子彈，乃行為之繼續而屬繼續犯之一罪。被告以
  一行為同時觸犯上開未經許可持有可發射子彈具殺傷力之改造
  槍枝罪、未經許可持有子彈罪等2罪名，為想像競合犯，應依
  刑法第55條規定，從一重之槍砲彈藥刀械管制條例第8條第4項
  之未經許可持有可發射子彈具殺傷力之改造槍枝罪處斷。
㈡被告前因違反毒品危害防制條例案件，經臺灣屏東地方法院以9
  7年度簡字第214號判決判處有期徒刑6月確定；復因竊盜案件
  ，經臺灣高雄地方法院以104年度易緝字第65號判決判處有期
  徒刑7月確定。上開2罪經臺灣高雄地方法院以105年度聲字205
  2號裁定定其應執行刑為有期徒刑11月確定，於105年9月30日
  縮短刑期執行完畢等情，有本院被告前案紀錄表附卷可參（見
  本院卷第46至49頁），其受刑之執行完畢後，5年以內故意再
  犯本案有期徒刑以上之罪，為刑法第47條第1項所稱累犯；參
  諸司法院釋字第775號解釋意旨，被告所為該當累犯規定之前
  案係施用毒品、竊盜等案件，與本案犯行之罪質不同，犯罪手
  段、動機亦屬有別，難認屬有特別惡性或刑罰反應力顯然薄弱
  之情，尚無加重其刑之必要，爰不加重其刑。 
㈢按對於未發覺之罪自首而受裁判者，減輕其刑。但有特別規定
  者，依其規定，刑法第62條定有明文。又槍砲彈藥刀械管制條
  例第18條第1項前段規定，犯本條例之罪自首，並報繳其持有
  之全部槍砲、彈藥、刀械者，減輕或免除其刑，按槍砲彈藥刀
  械管制條例既為刑法之特別法，該條例第18條第1項前段規定
  ，即為刑法第62條但書所示之特別規定，自應優先適用（最高
  法院91年度台上字第615號、92年度台上字第422號判決意旨參
  照）。經查，被告於原審自承槍枝是警方先找到，伊才承認，
  沒有自首等語（見原審卷第186頁），又證人李福進於原審證
  稱：伊在車輛駕駛座發現紅色袋子，用燈去敲，然後說「這個
  鐵啊」，並問被告，被告叫伊自己看，伊看了之後，就說「夭
  壽喔，一支槍」，被告就「惦惦」（閩南語），現場在被告面
  前將彈匣跟子彈分離，將子彈數給被告看等語（見原審卷第17
  7、185頁），復依現場係在上開車輛駕駛座下方查獲槍彈、被
  告駕駛上開車輛前往查獲地點等情以觀，足認警方已有確切根
  據合理可疑係被告持有如附表所示之槍、彈，則被告未在本案
  員警發覺前，主動供出其持有槍、彈而願接受裁判，自不該當
  於自首要件，無從適用槍砲彈藥刀械管制條例第18條第1項前
  段或刑法第62條前段之規定予以減輕或免除其刑。
四、駁回上訴之理由
㈠原審適用槍砲彈藥刀械管制條例第8條第4項、第12條第4項，刑
  法第11條前段、第55條、第42條第3項前段、第38條第1項等規
  定，審酌被告漠視法令之禁制，無故持有如附表所示之改造槍
  枝1枝、非制式子彈13顆、制式子彈12顆，對社會治安造成莫
  大風險，亦對大眾之生命、身體構成潛在之威脅，所為實為不
  該，應予嚴懲；惟念及其犯後始終坦承犯行，犯後態度尚佳，
  兼衡其犯罪動機、目的、手段、國中肄業之智識程度、從事古
  董買賣及勉持之家庭經濟狀況等一切情狀，量處有期徒刑3年6
  月，併科罰金5萬元，罰金如易服勞役，以1,000元折算1日。
  另說明：扣案如附表編號１所示之改造槍枝1支、如附表編號２
  所示之未經試射之驗餘子彈17顆，均係槍砲彈藥刀械管制條例
  第4條第1項第1款所列未經許可，不得持有之違禁物，不問屬
  於被告與否，均依刑法第38條第1項規定宣告沒收。另扣案如
  附表編號２備註⑵之子彈8顆，業經鑑驗機關試射完畢，依現狀
  已不具有殺傷力，而非違禁物，不予宣告沒收，其餘扣案物，
  則乏證據證明與本案有涉，亦不予宣告沒收。經核原審認事用
  法，尚無違誤，量刑亦稱妥適，所為沒收之諭知於法有據，原
  判決應予維持。
㈡被告上訴意旨略以：被告於108年1月27日下午5時53分許在桃園
  市八德區東勇街400巷7弄旁空地同意八德分局大安派出所員警
  盤查，並於警局坦承槍枝為伊所有，被告自白、犯後態度有相
  當悔意，於偵、審中均清楚交代犯行，未做出虛假供詞，原審
  量刑過重，實難以心服；被告既然坦承犯行，為何警方挾持被
  告強制進入住宅區搜索，在沒有人、沒有搜索票之下強行入屋
  搜索；被告於接受臨檢時主動自首並報繳所有槍械及彈藥，自
  得依槍砲彈藥刀械管制條例第18條第1項前段規定減輕或免除
  其刑；被告於查獲槍枝及子彈當下，車輛並非被告所有，且當
  時的確有他人在現場而逃離，當下警方無辦法確認被告即為本
  案犯罪行為人，而被告前往警局接受詢問時即坦承犯行，警方
  始發覺犯人為被告，自與刑法第62條自首之要件相符，請給予
  減輕或免除其刑等語。
㈢經查：本案扣得之槍、彈放置在被告使用之車輛，且經被告同
  意搜索等情，有前揭被告之供述、查獲員警之證述及被告簽名
  捺指印之自願受搜索同意書、桃園市政府警察局搜索扣押筆錄
  等卷存事證可參，被告執前詞爭執員警入屋搜索部分，核無影
  響；又員警在被告告知持有槍彈前，即在被告使用之車輛內查
  獲槍彈，有確切根據及具合理可疑係被告持有槍、彈，已如前
  述，應認為偵查犯罪之人員已發覺被告犯罪，被告縱有陳述自
  己犯罪之事實，亦祇可謂為自白，不能認為自首。被告執前詞
  上訴主張依槍砲彈藥刀械管制條例第18條第1項前段規定及刑
  法第62條規定減輕或免除其刑，核屬無據；另按刑之量定，為
  求個案裁判之妥當性，法律賦予法院裁量之權，量刑輕重，屬
  為裁判之法院得依職權自由裁量之事項，苟其量刑已以行為人
  之責任為基礎，並斟酌刑法第57條各款所列情狀，在法定刑度
  內，酌量科刑，如無偏執一端，致明顯失出失入情形，即不得
  單就量刑部分遽指為不當或違法。原審判決就被告犯行所為刑
  之裁量，業就被告之犯罪情節、動機、目的、手段、犯後態度
  、教育程度、家庭經濟狀況等量刑事由詳為審酌並敘明其理由
  ，既未逾越法定刑度，亦未濫用自由裁量之權限，量刑尚稱妥
  適，況被告所犯未經許可持有可發射子彈具殺傷力之改造槍枝
  罪之法定刑為「3年以上10年以下有期徒刑，併科新臺幣7百萬
  元以下罰金」，原審量處有期徒刑3年6月，併科罰金5萬元，
  已依法定刑為低度量刑，並無量刑輕重失衡而顯然過重情形，
  被告執前詞指摘原審量刑過重，不足憑採。
㈣綜上，被告以前揭各詞提起上訴，均無理由，應予駁回。
據上論斷，應依刑事訴訟法第368條，判決如主文。
本案經檢察官高健祐提起公訴，檢察官吳慧蘭到庭執行職務。
中　　華　　民　　國　　109 　年　　2 　　月　　13　　日
                  刑事第十八庭  審判長法  官  吳炳桂
                                      法  官  何俏美
                                      法  官  葉乃瑋
以上正本證明與原本無異。
如不服本判決，應於收受送達後20日內向本院提出上訴書狀，其
未敘述上訴之理由者並得於提起上訴後20日內向本院補提理由書
（均須按他造當事人之人數附繕本）「切勿逕送上級法院」。
                                      書記官  程欣怡
中　　華　　民　　國　　109 　年　　2 　　月　　13　　日
附錄：本案論罪科刑法條全文
槍砲彈藥刀械管制條例第 8 條
未經許可，製造、販賣或運輸鋼筆槍、瓦斯槍、麻醉槍、獵槍、
空氣槍或第四條第一項第一款所定其他可發射金屬或子彈具有殺
傷力之各式槍砲者，處無期徒刑或五年以上有期徒刑，併科新臺
幣一千萬元以下罰金。
未經許可，轉讓、出租或出借前項所列槍枝者，處五年以上有期
徒刑，併科新臺幣一千萬元以下罰金。
意圖供自己或他人犯罪之用，而犯前二項之罪者，處無期徒刑或
七年以上有期徒刑，併科新臺幣一千萬元以下罰金。
未經許可，持有、寄藏或意圖販賣而陳列第一項所列槍枝者，處
三年以上十年以下有期徒刑，併科新臺幣七百萬元以下罰金。
第一項至第三項之未遂犯罰之。
犯第一項、第二項或第四項有關空氣槍之罪，其情節輕微者，得
減輕其刑。
槍砲彈藥刀械管制條例第 12 條
未經許可，製造、販賣或運輸子彈者，處一年以上七年以下有期
徒刑，併科新台幣五百萬元以下罰金。
未經許可，轉讓、出租或出借子彈者，處六月以上五年以下有期
徒刑，併科新台幣三百萬元以下罰金。
意圖供自己或他人犯罪之用，而犯前二項之罪者，處三年以上十
年以下有期徒刑，併科新台幣七百萬元以下罰金。
未經許可，持有、寄藏或意圖販賣而陳列子彈者，處五年以下有
期徒刑，併科新台幣三百萬元以下罰金。
第一項至第三項之未遂犯罰之。
附表：
編號 扣案物 數量 鑑 定 結 果 備     註 １ 長槍1枝（槍枝管制編號000000 0000，含2個彈匣）。 1枝。 認係改造手槍，由仿半自動手槍製造之槍枝，換裝土造金屬槍管而成，擊發功能正常，可供擊發適用子彈使用，認具殺傷力。 有內政部警政署刑事警察局108年3月8日刑鑑字第0000000000號鑑定書（見偵查卷第48至50頁）。 ２ 子彈。 25顆（ 8顆經試射用罄）。 ㈠13顆，認均係口徑9x19mm制式子   彈，採樣4顆試射，均可擊發，   認具殺傷力。 ㈡10顆，認均係非制式子彈，由口   徑9mm制式空包彈組合直徑約9.0   mm金屬彈頭而成，採樣3顆試射   ，均可擊發，認具殺傷力。 ㈢2顆，認均係非制式子彈，由金   屬彈殼組合直徑約9.0mm金屬彈   頭而成，採樣1顆試射，可擊發   ，認具殺傷力。 ⑴鑑定書同上述。 ⑵業經試射用罄之8顆   子彈，已非違禁物，   不予沒收，僅就驗餘   之制式子彈9顆、非   制式子彈8顆宣告沒   收。